【裁判字號】    88,上易,3106
【裁判日期】    890113
【裁判案由】    妨害名譽
【裁判全文】
臺灣高等法院臺中分院刑事判決                  八十八年度上易字第三一○六號
    上  訴  人  臺灣苗栗地方法院檢察署檢察官
    被      告  甲○○
    被      告  乙○○
右上訴人因被告妨害名譽案件，不服台灣苗栗地方法院八十八年度易字第一六七號，
中華民國八十八年九月十七日第一審判決（起訴案號：台灣苗栗地方法院檢察署八十
七年度偵字第二八○三號），提起上訴，本院判決如左：
      主  文
上訴駁回。
      事實及理由
一、本案經本院審理結果，認第一審判決認事用法均無不當，應予維持，並引用第一
    審判決書記載之證據及理由（如附件）。
二、上訴意旨另略以：原判決以證人梁有德、陳清森、許淵文之證詞及聯合報於八十
    八年（應係八十六年）三月十四日之報載內容，臆測告訴人丙○○於八十六年三
    月十二日即已知悉被告甲○○、乙○○誹謗告訴人之情事，而為本件公訴不受理
    之判決。然告訴人於八十六年間並不知悉被告有誹謗告訴人之事，是原審判決認
    定本件已逾告訴期間，顯有違誤。
三、經查，本件告訴人確於八十六年三月十二日前即已知悉被告二人曾以「南龍區漁
    會名義，發函予南龍區漁會第四屆選、聘人員及第五屆選、聘候選人，散布文字
    指稱告訴人即南龍區漁會第四屆理事長丙○○在南龍區漁會龍鳳上架場工程中，
    有結合包商控制經辦人共同造假謀取不法利益」等情事，已據證人梁有德、陳清
    森、許淵文於原審時證述屬實，並有聯合報八十六年三月十四日之報載內容附卷
    可證，原判決就此已論述甚詳。而本件告訴人丙○○於本院八十七年度上易字第
    一六○四號被訴妨害譽一案（該案係被告甲○○告訴丙○○於八十六年一月間，
    以傳單傳播「苗栗縣南龍區漁會理事長甲○○等人涉有受領承攬工程包商新台幣
    十萬元及圖利包商」一事，被告甲○○具狀告訴丙○○妨害名譽，嗣經台灣苗栗
    地方法院以八十七年易字一九○號刑事判決科處拘役五十九日，丙○○不服提起
    上訴）中，所提出之答辯狀亦供述：「．．．．三、次查，被告丙○○因經人口
    頭轉述得知前揭事件，告訴人甲○○曾對南龍漁會第四、五屆選聘任人員（含代
    表、小組長）人員傳述指稱被告結合包商控制經辦人共同謀取不法利益之嫌疑，
    為澄清嫌疑．．．．．而發表涉案文書（即指上述傳播苗栗縣南龍區漁會理事長
    甲○○等人涉有受領承攬工程包商新台十萬元及圖利包商之傳單）．．．」等語
    （參見本院八十七年度上易字第一六○四號刑事卷宗第十九頁），並據本院調閱
    上揭卷宗查證屬實，而該傳單據梁有德於苗栗地方法院審理八十七年度易字第一
    九０號案件時曾供稱：「（問：是否有如起訴書所載之事，即指於收到丙○○所
    寄之該份傳單後，於民國八十六年二月底三月初（嗣後查證係八十六年三月十二
    日）舉辦有關龍鳳上架場工程之記者會時，於該記者會上散布？）那不是記者會
    ，是在竹南龍鳳漁港，當時係拿丙○○寄給我之文件（即上述傳單）與甲○○討
    論有無文件上之事情」等語（見該卷第十六頁）觀之，足證告訴人丙○○在八十
    六年三月十二日前確已知悉被告二人曾以「南龍區漁會名義，發函予南龍區漁會
    第四屆選、聘人員及第五屆選、聘候選人，散布文字指稱告訴人即南龍區漁會第
    四屆理事長丙○○在南龍區漁會龍鳳上架場工程中，有結合包商控制經辦人共同
    造假謀取不法利益」之情事無疑，詎本件告訴人丙○○竟於八十七年六月二十五
    日始具狀告訴被告二人妨害名譽，顯已逾六個月之告訴期限，原審因而諭知不受
    理之判決，經核並無違誤，應予維持。上訴人於本院中未提出其他積極之證據，
    仍執前詞指摘原判決不當，為無理由，應予駁回，並不經言詞辯論逕行判決之。
四、據上論斷，應依刑事訴訟法第三百七十三條、第三百七十二條、第三百六十八條
    ，判決如主文。
中      華      民      國     八十九     年      一      月    十三    日
                                   臺灣高等法院臺中分院刑事第十庭
                                         審判長法  官  黃  永  泉
                                               法  官  蕭  廣  政
                                               法  官  蔡  名  曜
右正本證明與原本無異。
不得上訴。
                                               書記官  陳  信  和
中      華      民      國     八十九     年      一      月    十五    日
     Ｄ
臺灣苗栗地方法院刑事判決                          八十八年度易字第一六七號
    公  訴  人  臺灣苗栗地方法院檢察署檢察官
    被      告  甲○○  男  三十九歲（民國○○○年○月○日生）
                        國民身分證統一編號：Ｋ一二一五四五九九號
                        住苗栗縣後龍鎮水尾里十鄰九十號
                乙○○  男  五十二歲（民國○○○年○月○○○日生）
                        國民身分證統一編號：Ｎ一一九四八七號
                        住苗栗縣苗栗市○○里○鄰○○路五十七號
    共      同
    選任辯護人  陳淑芬  律師
右列被告因妨害名譽案件，經檢察官提起公訴（八十七年度偵字第二八０三號），本
院判決如左：
    主      文
本件公訴均不受理。
    理      由
一、公訴意旨略以：被告甲○○、乙○○分別為苗栗縣南龍區漁會（下稱南龍區漁會
    ）理事長及總幹事，二人共同基於散布於眾之犯意連絡，於民國八十六年間，二
    人未經證實即以南龍區漁會名義，發函予南龍區漁會第四屆選、聘人員及第五屆
    選、聘候選人，散布文字指稱告訴人即南龍區漁會第四屆理事長丙○○在南龍區
    漁會龍鳳上架場工程中，有結合包商控制經辦人共同造假謀取不法利益等情事，
    指摘足以毀損告訴人丙○○名譽之事，致告訴人丙○○名譽受損因認被告二人涉
    有第三百十條第二項之毀謗罪嫌。
二、按告訴乃論之罪，其告訴應自得為告訴之人知悉犯人之時起，於六個月內為之；
    又告訴乃論之罪，其告訴已逾告訴期間者，應諭知不受理之判決，刑事訴訟法第
    二百三十七條、第三百零三條第三款，分別定有明文。
三、經查，本件被告甲○○、乙○○涉有刑法第三百十條第二項誹謗罪嫌，依刑法第
    三百十四條規定須告訴乃論，經查：本件告訴人丙○○於民國八十六年三月十二
    日前即已知悉被告二人以南龍區漁會名義，發函予南龍區漁會第四屆選、聘人員
    及第五屆選、聘候選人，散布文字指稱告訴人丙○○在南龍區漁會龍鳳上架場工
    程中，有結合包商控制經辦人共同造假謀取不法利益等情事，業據證人梁有德、
    陳清森、許淵文於本院審理中到庭證述無訛，此徵諸證人梁有德證述：「（問：
    你何時收到被告寄發的公函（指誹謗函）？）八十六年二月間收到，那時丙○○
    已被解聘，我有告訴丙○○，外面有人說你有拿包商的利益，但沒有拿公函給他
    看，被告在地院告給時我才給他看」、證人陳清森證稱：「（問：梁有德召開記
    者會你知道嗎？）我知道，我有收到公函（指誹謗函），我有看到甲○○的公函
    說丙○○圖利包商的事，在八十六年三月十二日以前我有看到丙○○拿甲○○發
    的公函。」、證人許淵文證述：「（問：八十六年三月十二日記者會（指梁有德
    在竹南龍鳳漁港上架場召開之記者會）你是否有去？）記者會我有去，在記者會
    之前丙○○就知道公函（指誹謗函）的事。」等語自明（參見本院八十八年七月
    十六日訊問筆錄），而揆諸聯合報八十六年三月十四日報載內容亦載明：「：：
    丙○○則表示，他寄發傳單是因甲○○等人先散發龍鳳港上架場的資料扭曲事實
    ，因此他必須澄清，以免被中傷：：」等語，有聯合報影本一紙附卷可稽，足證
    告訴人丙○○於證人梁有德八十六年三月十二日在竹南龍鳳漁港上架場召開記者
    會之前應已知悉被告二人發函誹謗伊情事，因證人梁有德於八十六年三月十二日
    召開之記者會係肇因於被告二人發函指謫告訴人丙○○有上揭不法情事，此參以
    告訴人丙○○於台灣高等法院台中分院八十七年度上易字第一六０四號被訴妨害
    名譽案件中亦供述：「：：三、次查，被告丙○○因經人口頭轉述所得前揭事件
    告訴人甲○○曾對南龍漁會第四、五屆選聘任人員（含代表、小組長）人員傳述
    指稱被告結合包商控制經辦人共同謀取不法利益之嫌疑，為澄清嫌疑：：」等語
    （參見台灣高等法院台中分院八十七年度上易字第一六０四號刑事卷宗第十九頁
    ），業據本院調閱上揭卷宗查證屬實，足證告訴人丙○○在八十六年三月十二日
    前即已知知悉被告二人發函誹謗伊情事。再查告訴人丙○○係南龍區漁會第五屆
    候聘總幹事人選，而揆之被告二人係於八十六年二月間以南龍區漁會名義，發函
    予南龍區漁會第四屆選、聘人員及第五屆選、聘候選人，散布文字指稱告訴人丙○○之情事，衡情告訴人丙○○必亦有收到被告二人寄發之上揭函文，是告訴人
    指述其於八十七年三月二十六日取得上揭函文後始知悉被告二人誹謗伊情事云云
    ，自不足採。末查，本件告訴人丙○○提出告訴之時間係八十七年六月二十五日
    ，有載有收文日期之刑事告訴狀一紙附卷可稽，揆諸前揭說明，告訴人丙○○於
    八十六年三月十二日之前既已知悉被告二人發函誹謗伊情事，本件告訴人丙○○
    提出告訴時間顯已逾六個月。綜上所述，縱認本件被告二人右揭誹謗告訴人丙○○之犯行屬實，惟告訴人丙○○提出告訴時間既均已逾六個月，依首揭規定，爰
    分別諭知不受理之判決。
據上論斷，應依刑事訴訟法第三零三條第三款，判決如主文。
本案經檢察官黃建麒到庭執行職務。
中    華    民    國    八十八    年      九        月        十七      日
                                    臺灣苗栗地方法院刑事庭
                                        法  官  吳  炳  桂
右正本證明與原本無異。
如不服本判決，應於判決送達後十日內向本院提出上訴狀( 應附繕本 )，上訴於
臺灣高等法院台中分院。
                                        書記官  詹  益  寧
中    華    民    國    八十八    年      九        月       二十二     日


司法院資訊處製作；財團法人民間司法改革基金會備份。
